【裁判字號】    97,抗,78
【裁判日期】    970201
【裁判案由】    假扣押
【裁判全文】
臺灣高等法院民事裁定                    97年度抗字第78號
抗  告  人  甲○○
上列抗告人與相對人佶原建設有限公司間假扣押事件，對於中華
民國96年11月26日臺灣板橋地方法院96年度裁全字第9011號裁定
，提起抗告，本院裁定如下：
      主      文
原裁定廢棄。
相對人在原法院之聲請駁回。
聲請及抗告費用由相對人負擔。
      理      由
一、相對人於原法院聲請意旨略以：其於民國93年8月15日與第
    三人即地主陳語慧簽訂合建契約共同合作興建房屋，於94年
    1月3日復與建福營造有限公司（下稱建福公司）訂立承攬合
    約，總價款新台幣（下同）23,729,000元，由建福公司承攬
    營建工程，因抗告人所有違章建築物越界占用土地，經商談
    後達成依鑑界結果拆除之協議，惟抗告人於鑑界後一反協議
    內容而拒不拆除，第三人陳語慧遂對抗告人訴請拆屋還地，
    經原法院94年度訴字第382號判決判命抗告人拆屋還地，抗
    告人提起上訴，又經本院95年度上字第194號判決、最高法
    院95年度台上字第2199號裁定駁回抗告人之上訴確定在案，
    第三人陳語慧執之聲請強制執行，至96年7月間始拆除完畢
    。建福公司因工期遲延，預計營造成本增加，乃於96年4月
    18日終止承攬合約，並與抗告人達成和解，由抗告人賠償建
    福公司已施工項目之工程款456,097元，而抗告人復於96年5
    月30日另與凱鵬營造有限公司簽訂承攬合約繼續興建房屋，
    總價款為26,000,000元。相對人因抗告人惡意阻撓合建工程
    ，致受有給付和解金及工程款價差計2,727,097元之損害，
    相對人曾於96年10月26日委託律師發函請求抗告人賠償上開
    損害，然抗告人任令招領逾期而不領取，顯有拒絕賠償之意
    ，頃聞抗告人負債甚鉅，並以其不動產向金融機構借款，以
    圖規避給付相對人賠償金，恐日後有不能強制執行或甚難執
    行之虞，依民事訴訟法第522條及第523條之規定，為保全強
    制執行，願提供擔保以代釋明之不足，請准將抗告人所有財
    產於2,727,097元之範圍內予以假扣押等情。
二、抗告意旨則以：抗告人並無相對人所稱有拒收律師函之情事
    ，兩造為合建工程事件迭有爭執，對相對人動輒發律師函之
    行為不堪其擾，縱有拒收情事，並非表示拒絕清償，而抗告
    人以其所有之不動產向金融機構借款之時間為95年1月間，
    與本件假扣押係屬二事，相對人所提證據均與抗告人有何逃
    匿、脫產致相對人日後有不能強制執行或甚難執行之虞無涉
    ，相對人充其量僅釋明請求原因，就假扣押之原因並未為任
    何之釋明，雖其陳明願供擔保，惟此釋明之欠缺，尚不得逕
    以擔保取代之，核與民事訴訟法第526條第1項、第2項及第
    523條之規定不符，原裁定准予相對人之假扣押聲請，即有
    未洽，爰提起抗告，請求廢棄原裁定等語。
三、按債權人就金錢請求或得易為金錢請求之請求，欲保全強制
    執行者，得聲請假扣押；假扣押非有日後不能強制執行或甚
    難執行之虞者，不得為之；應在外國為強制執行者，視為有
    日後甚難執行之虞；請求及假扣押之原因應釋明之；前項釋
    明如有不足，而債權人陳明願供擔保或法院認為適當者，法
    院得定相當之擔保，命供擔保後為假扣押，為92年2月7日總
    統令修正公布之民事訴訟法第522條第1項、第523條及第526
    條第1項、第2項所明定。新修正民事訴訟法第526條第2項，
    已將「債權人雖未為前項釋明，如就債務人所應受之損害已
    供法院所定之擔保者，得命為假扣押」之規定，修正為「前
    項釋明如有不足，而債權人陳明願供擔保或法院認為適當者
    ，法院得定相當之擔保，命供擔保後為假扣押」，以與同條
    第1項規定「請求及假扣押之原因，應釋明之」相呼應，是
    請求及假扣押之原因，債權人如未先為釋明，縱就債務人所
    應受之損害供法院所定之擔保者，亦不得命為假扣押，必因
    釋明而有不足，並經債權人陳明願供擔保或法院認為適當者
    ，始得命供擔保後為假扣押。又所謂假扣押之原因，係指日
    後有不能強制執行或甚難執行之虞，或應在外國為強制執行
    之情形，如債務人浪費財產，增加負擔，或就其財產為不利
    益之處分，將成為無資力之狀態，或將移住遠地、逃匿無蹤
    、隱匿財產等。而債權人之本案債權是否確實存在，於保全
    程序法院不得為實體上之審認，應從形式上審查。
四、查相對人就所主張之請求及假扣押原因，係提出土地登記第
    二類謄本、土地合建契約書、台北縣政府建造執照、工程承
    攬合約書、民事判決、裁定、原法院民事執行處函及通知、
    和解書、三重自強路新建工程合約書、昇德法律事務所函及
    信封等影本為釋明方法（見原審卷第11至47頁），已足使本
    院產生相對人就關於請求原因之主張大概如是之心證。而相
    對人就本件假扣押之原因僅稱抗告人不領取96年10月26日之
    律師函，任令招領逾期而退回予相對人，顯示其有拒絕給付
    之意，且其負債甚鉅，並以其所有之不動產向金融機構借款
    ，以圖規避給付相對人賠償金云云。惟抗告人係早於95年1
    月間即就其所有坐落台北縣三重市○○段1097地號土地及其
    上同段1668建號建物，設定最高限額1,800,000元抵押權予
    台北富邦商業銀行股份有限公司，相對人則於96年10月26
    日始委託律師發函請求抗告人賠償所受有之給付和解金及工
    程款價差計2,727,097元之損害，於此期日前，抗告人並無
    從知悉相對人對其所為上開賠償之請求，縱抗告人未依郵局
    招領通知前往領取該律師函，亦難謂抗告人之前揭行為有規
    避債務而驟然減少其財產之情事，相對人復未就抗告人有其
    他浪費財產，增加負擔，或就其財產為不利益之處分，將成
    為無資力之狀態，或將移住遠地、逃匿無蹤、隱匿財產等日
    後有不能強制執行或甚難執行之虞之假扣押原因加以釋明，
    揆之前揭說明，縱相對人陳明願供擔保，亦不足補假扣押原
    因釋明之欠缺，原裁定准許相對人假扣押之聲請，自有未洽
    。抗告意旨指摘原裁定不當，求予廢棄，非無理由，爰由本
    院將原裁定廢棄，改判如主文第2項所示。
五、據上論結，本件抗告為有理由，爰裁定如主文。
中    華    民    國    97    年    2     月    1     日
                    民事第四庭
                        審判長法  官  張劍男
                              法  官  彭昭芬
                              法  官  陳昆煇
正本係照原本作成。
本裁定除以適用法規顯有錯誤為理由，並經本院許可外，不得再
抗告。如提起再抗告，應於收受後10日內委任律師為訴訟代理人
向本院提出再抗告狀。並繳納再抗告費新台幣１千元。
中    華    民    國    97    年    2     月    12    日
                              書記官  鐘秀娥


司法院資訊處製作；財團法人民間司法改革基金會備份。
